【裁判字號】    99,智訴,11
【裁判日期】    990630
【裁判案由】    違反著作權法
【裁判全文】
臺灣臺中地方法院刑事判決              99年度智訴字第11號
公  訴  人  臺灣臺中地方法院檢察署檢察官
被      告  丙○○
上列被告因違反著作權法案件，經檢察官提起公訴（99年度偵字
第5106號），被告於準備程序就被訴事實為有罪之陳述，本院合
議庭裁定由受命法官獨任進行簡式審判程序，並予判決如下：
    主    文
丙○○意圖銷售而擅自以重製於光碟之方法侵害他人之著作財產
權，處有期徒刑陸月，如易科罰金，以新臺幣壹仟元折算壹日；
緩刑貳年。扣案如附表所示盜版光碟合計柒拾玖片、燒錄器壹臺
、隨身碟壹支及空白光碟伍拾壹片，均沒收之。
    犯罪事實
一、丙○○前無不法犯罪之前科紀錄，素行尚佳，其明知如附表
    編號01至03所示之音樂光碟片，係如附表所示公司享有著作
    財產權之音樂著作物；另如附表編號04至05所示內容之音樂
    或視聽光碟（此部分均未據告訴），亦係他人依我國著作權
    法或ＴＲＩＰＳ協定，而享有著作財產權之音樂或視聽著作
    ，均尚在著作財產權存續期間內，任何人非經各該享有著作
    財產權人之同意或授權，不得意圖銷售而擅自以重製於光碟
    之方法侵害各該著作權人之著作財產權；詎丙○○竟在未經
    徵得著作財產權人之同意或授權之情形下，即基於意圖銷售
    而擅自以重製於光碟之方法侵害他人之著作財產權之犯意，
    先購入如附表所示之各該正版光碟後，即將之燒錄重製於隨
    身碟中，其後並於不詳時間，在其位於臺中縣大雅鄉○○街
    二二二巷六三號居住處之二樓房間內，利用所購入之空白光
    碟及燒錄機等設備，以上開隨身碟與空白光碟放置在燒錄機
    內執行燒錄對拷之方式，陸續重製與隨身碟內容相同之如附
    表所示之音樂與視聽著作光碟重製物後，再自九十九年一月
    上旬某日起，每星期三次，均於臺中縣大甲鎮○○路一五二
    號慈德宮前日南夜市擺設攤位，且以每片盜版重製光碟新臺
    幣（下同）一百元之價格販售散布予不特定顧客牟利，而以
    此方式侵害如附表所示著作權人之著作財產權。嗣於九十九
    年二月二十四日二十二時許，適有顧客在前揭丙○○所擺設
    之攤位前，向丙○○洽購其所重製之盜版光碟，丙○○即前
    往其停放攤位旁之自用小貨車內拿取顧客欲購買之盜版光碟
    後，於返回攤位之際，即為警當場逮捕查獲，並扣得前述之
    隨身碟一支與如附表編號01、04、05所示之音樂或視聽光碟
    合計四十六片。其後員警並徵得丙○○之同意，由丙○○帶
    同員警返回其前揭居住處內，另扣得如附表編號02、03所示
    之音樂光碟合計三十三片、燒錄器一臺與空白光碟共五十一
    片，始由警進而查悉上情。
二、案經大唐國際影音多媒體科技股份有限公司（下稱大唐公司
    ）訴由臺中縣警察局大甲分局報請臺灣臺中地方法院檢察署
    檢察官偵查起訴。
    理    由
一、上開犯罪事實業經被告丙○○於警詢、偵查及本院訊問時均
    坦承不諱，與告訴人大唐公司委託之代理人甲○○於警詢中
    之指訴情節互核均大致相符（見警卷第5頁至第7頁），並有
    員警查獲之現場照片、告訴人著作財產權證明文件（包括營
    利事業登記證、著作權讓與合約書、專屬授權合約書、讓與
    合約書、著作權授權合約書、音樂讓與切結書）在卷（見警
    卷第23頁至第39頁，本院卷第16頁至第38頁），暨如附表所
    示之音樂或視聽光碟合計七十九片，被告所有供其為本件犯
    行所用之燒錄器一台、隨身碟一支與空白光碟五十一片扣案
    可資佐證，是被告之前揭自白，適與客觀事實相符，堪予採
    認。準此，本件事證已臻明確，被告犯行洵堪認定。
二、核被告丙○○所為，係犯著作權法第九十一條第三項之意圖
    銷售而擅自以重製於光碟之方法侵害他人之著作財產權罪。
    被告將其所購買正版光碟內之音樂與視聽著作，複製至個人
    隨身碟內之重製行為，為意圖銷售重製他人音樂與視聽著作
    於光碟之階段行為；另被告擅自重製如附表所示之音樂與視
    聽著作於光碟片後，復在其所擺設之夜市攤位內出售散布，
    其散布重製物之低度行為，亦為意圖銷售而重製光碟之高度
    行為所吸收，故不另論著作權法第九十一條第一項、同法第
    九十一條之一第三項之罪（最高法院84年度台上字第4062號
    、92年度台上字第4439號、94年度台上字第4796號判決要旨
    參照）。公訴意旨認被告係另犯著作權法第九十一條之一第
    三項之明知係侵害著作財產權之光碟重製物而散布罪，且與
    上開罪名有想像競合犯關係，尚有未洽，應併指明。又刑事
    法若干犯罪行為態樣，本質上原具有反覆、延續實行之特徵
    ，立法時既予特別歸類，定為犯罪構成要件之行為要素，則
    行為人基於單一之犯意，在密切接近之一定時、地持續實行
    之複次行為，倘依社會通念，於客觀上認為符合一個反覆、
    延續性之行為觀念者，於刑法評價上，即應僅成立一罪，學
    理上所稱「集合犯」之職業性、營業性或收集性等具有重複
    特質之犯罪均屬之，例如經營、從事業務、收集、販賣、製
    造、散布等行為概念者是，此有最高法院九十五年度台上字
    第一０七九號判決意旨可資參照，是本件被告意圖銷售而擅
    自重製光碟之行為，既係在密集期間內持續進行，復具有反
    覆、延續實行之特徵，在行為概念上，應評價為集合犯，僅
    為一行為。另被告於不詳時間，在其前述居住處內，以集合
    犯之一行為重製如附表所示之音樂或視聽製作，同時侵犯大
    唐公司及其他不詳著作財產權人等人之著作財產權，其以一
    行為侵害數法益，致同時觸犯數個著作權法第九十一條第三
    項之意圖銷售而擅自以重製於光碟之方法侵害他人之著作財
    產權罪，應從一罪處斷。
三、爰審酌被告丙○○不知對他人之智慧財產權應予以尊重，違
    反國際上普遍強調保護智慧財產權，以期發揚人類精神創作
    之潮流，漠視政府保護智慧財產權決心，以重製方法侵害他
    人著作財產權，並持以散布販售之時間非短，重製完成之盜
    版光碟數量亦不在少數，行為實不足取；惟念及被告前無犯
    罪判刑之前科紀錄，有臺灣高等法院被告前案紀錄表在卷可
    佐，素行良好，被告犯罪動機在於貪圖小利，犯罪手段尚屬
    平和，且犯後始終坦承犯行，並與告訴人大唐公司達成和解
    ，有和解書一紙存卷可佐（見本院卷第48頁），告訴人亦表
    明願原諒被告，不再細究其罪責，被告犯罪後態度堪稱良好
    ，暨檢察官於起訴書中對被告具體求處有期徒刑七月之刑度
    範圍稍嫌過重等一切情狀，量處如主文所示之刑，並諭知易
    科罰金之折算標準。末查，被告前未曾因故意犯罪受有期徒
    刑以上刑之宣告，已如前述，其因一時失慮，偶罹刑典，但
    犯後始終坦承犯行，且與告訴人成立和解，亦見前述，堪認
    具有悔意，犯罪後態度尚佳，被告經此罪刑之宣告後，當能
    知所警惕，而信無再犯之虞，本院因認前開對被告所宣告之
    刑，應以暫不執行為適當，爰併予以宣告緩刑二年，以啟自
    新。
四、另依著作權法第九十八條規定：「犯第九十一條至第九十六
    條之一之罪，供犯罪所用或因犯罪所得之物，得沒收之。但
    犯第九十一條第三項及第九十一條之一第三項之罪者，其得
    沒收之物，不以屬於犯人者為限」，就供犯著作權法第九十
    一條第三項之罪所用之物，或因犯著作權法第九十一條第三
    項之罪所得之物，不問屬於犯人與否，依法均得予以沒收，
    而為刑法第三十八條第一項第二款、第三款之特別規定。本
    件如附表所示之盜版光碟片共計七十九片，乃被告丙○○意
    圖銷售而擅以重製於光碟之方法，侵害他人著作財產權所得
    之物，此為被告所自承，不問屬於犯人與否，均應依著作權
    法第九十八條規定，併予宣告沒收。另扣案燒錄器一台、隨
    身碟一支與空白光碟五十一片，則均係供被告將如附表所示
    之音樂與視聽著作重製於光碟所用之物，亦據被告供陳在卷
    ，既皆屬供被告意圖銷售而擅自以重製於光碟之方法侵害他
    人著作財產權所用之物，爰同不問屬於犯人與否，亦併同依
    著作權法第九十八條規定予以諭知沒收。
據上論斷，應依刑事訴訟法第二百七十三條之一第一項、第二百
九十九條第一項前段，著作權法第九十一條第三項、第九十八條
，刑法第十一條、第五十五條、第四十一條第一項前段、第七十
四條第一項第一款，判決如主文。
本案經檢察官乙○○到庭執行職務。
中    華    民    國    99    年    6     月    30    日
                  刑事第三庭    法  官  陳思成
以上正本證明與原本無異。
如不服本判決應於收受判決後10日內向本院提出上訴書狀，並應
敘述具體理由；其未敘述上訴理由者，應於上訴期間屆滿後20日
內向本院補提理由書（均須按他造當事人之人數附繕本）「切勿
逕送上級法院」。
                                書記官  吳詩琳
中    華    民    國    99    年    6     月    30    日
附錄論罪科刑法條
著作權法第九十一條
擅自以重製之方法侵害他人之著作財產權者，處三年以下有期徒
刑、拘役，或科或併科新臺幣七十五萬元以下罰金。
意圖銷售或出租而擅自以重製之方法侵害他人之著作財產權者，
處六月以上五年以下有期徒刑，得併科新臺幣二十萬元以上二百
萬元以下罰金。
以重製於光碟之方法犯前項之罪者，處六月以上五年以下有期徒
刑，得併科新臺幣五十萬元以上五百萬元以下罰金。
著作僅供個人參考或合理使用者，不構成著作權侵害。
著作權法第九十八條
犯第九十一條至第九十三條、第九十五條至第九十六條之一之罪
，供犯罪所用或因犯罪所得之物，得沒收之。但犯第九十一條第
三項及第九十一條之一第三項之罪者，其得沒收之物，不以屬於
犯人者為限。
附表：
┌──┬──────────┬─────────┬───┬─────┐
│編號│專    輯    名    稱│著 作 財  產 權 人│ 數量 │備      註│
├──┼──────────┼─────────┼───┼─────┤
│ 01 │鄧詠家「純情花」CD  │大唐國際影音多媒體│   3片│          │
│    │                    │科技有限公司      │      │          │
├──┼──────────┼─────────┼───┼─────┤
│ 02 │向蕙玲VS袁小迪「純情│同上              │  15片│          │
│    │紅玫瑰」CD          │                  │      │          │
├──┼──────────┼─────────┼───┼─────┤
│ 03 │向蕙玲「風塵花」CD  │同上              │  18片│          │
├──┼──────────┼─────────┼───┼─────┤
│ 04 │排行榜CD            │不詳              │  10片│          │
├──┼──────────┼─────────┼───┼─────┤
│05  │排行榜VCD           │不詳              │  33片│          │
└──┴──────────┴─────────┴───┴─────┘

司法院資訊處製作；財團法人民間司法改革基金會備份。
